臺灣高等法院民事判決  
111年度上字第225號
上  訴  人  曾魏申妹

訴訟代理人  曾明章  
被 上訴 人  曾永宏  
上列當事人間請求履行契約事件，上訴人對於中華民國110年12
月3日臺灣新北地方法院110年度訴字第2102號第一審判決提起上
訴，本院於111年7月12日言詞辯論終結，判決如下：
    主  文
上訴駁回。
第二審訴訟費用由上訴人負擔。
    事實及理由
一、上訴人主張：伊與被上訴人為祖孫，伊自民國94年4月29日
    起至95年10月19日止陸續交付共計新臺幣（下同）245萬元
    款項（下稱系爭款項）予被上訴人，作為購買門牌高雄市○○
    區○○路000號2樓房地（下稱系爭房地）之資金。被上訴人承
    諾與伊永久同住，倘有違反即返還系爭款項（下稱系爭約定
    ），並於94年5月13日簽立內容為：「永久和奶奶住一起，
    不論結婚與否，不得將奶奶趕出去」之保證書（下稱系爭保
    證書）交予伊收執。詎被上訴人因欠債欲出賣系爭房屋，於
    97年5月23日另行購買坪數較小之套房，伊搬入該處居住後
    ，被上訴人竟於107年10月15日更換該處門鎖，將伊趕出，
    被上訴人已違反系爭保證書之約定，伊自得請求被上訴人返
    還系爭款項。爰依系爭保證書之約定，求為命被上訴人給付
    245萬元，並加計自107年10月16日起算法定遲延利息之判決
    （原審為上訴人敗訴之判決，其提起上訴）。上訴聲明：㈠
    原判決廢棄；㈡被上訴人應給付上訴人245萬元，及自107年1
    0月16日起至清償日止，按週年利率5％計算之利息。
二、被上訴人則以：上訴人並無交付系爭款項予伊，供伊購買系
    爭房地；且伊長年在臺北市工作，願與上訴人同住在臺北市
    ，伊縱有簽立系爭保證書，兩造亦無達成伊違約即應返還系
    爭款項之系爭約定；又上訴人既稱系爭保證書係於94年5月1
    3日簽立，上訴人就該保證書之契約履行請求權亦已罹於消
    滅時效等語，資為抗辯。
三、上訴人依系爭保證書之約定，請求被上訴人返還系爭款項，
    為被上訴人以前詞所拒，茲論述如下：
　㈠按民事訴訟如係由原告主張權利者，應先由原告負舉證之責
    ；若原告先不能舉證，以證實自己主張之事實，則被告就其
    抗辯事實即令不能舉證，或其所舉證據尚有疵累，亦應駁回
    原告之請求。上訴人主張被上訴人簽立系爭保證書時，兩造
    已合意達成「被上訴人保證會與上訴人永久居住，如未依約
    履行，願將系爭款項返還上訴人」之系爭約定，既為被上訴
    人所否認，上訴人自應就系爭約定業經兩造達於意思表示合
    致之事實負舉證之責。
  ㈡衡以兩造將永久同住之約定明載於系爭保證書中，顯見兩造
    當時係為求慎重，方以書面立據，作為證明其等間成立契約
    之憑證。觀諸系爭保證書中僅有記載：「永宏保證：永久和
    奶奶住一起，不論結婚與否，不得將奶奶趕出去」等語（見
    原審調字卷第15頁），而無違約即應返還系爭款項等相關文
    字，可徵上訴人主張兩造斯時已達成系爭約定乙情，已悖於
    經驗常情，無法逕為採信。
  ㈢又稽之上訴人於本院所陳：系爭保證書雖沒有寫如果沒有履
    行要返還系爭款項，但是到94年7月底為止，上訴人只有付1
    25萬元，那時候是說100多萬還出來，95年10月19日被上訴
    人又要求上訴人拿120萬出來，等於是系爭房屋一半的價錢
    等語（見本院卷第71頁），益徵被上訴人於94年5月13日簽
    立系爭保證書時，被上訴人尚無要求上訴人提供共達245萬
    元之資金，是上訴人主張兩造於系爭保證書簽立時，已達成
    被上訴人違約即應返還系爭款項予上訴人之合意，顯然悖於
    事理。
  ㈣末參上訴人於本院所陳：97年7月底，上訴人和曾明基一起有
    跟被上訴人說，如果被上訴人要賣房子，就要把錢還給上訴
    人，被上訴人當時沒有講話，等於是默認，等於是要讓上訴
    人住3年，然後在復興路再住10年等語（見本院卷第71頁）
    ，足認被上訴人於系爭保證書簽立後，經上訴人提及賣屋即
    應返還系爭款項一事時，僅為單純沉默，而無特別情事可認
    其就「應返還系爭款項」乙節曾為承諾之意思，益證上訴人
    主張被上訴人簽立系爭保證書時，兩造已就系爭約定達成意
    思表示合致乙情，為不可採。基上，上訴人就兩造確有系爭
    約定之事實並無舉證證明，自應駁回其請求。 
四、綜上所述，上訴人依系爭保證書之約定（即系爭約定），請
    求被上訴人給付245萬元，及自107年10月16日起至清償日止
    ，按週年利率5％計算之利息，為無理由，應予駁回。原審為
    上訴人敗訴之判決，於法並無不合，上訴意旨指摘原判決不
    當，求予廢棄改判，為無理由，應駁回上訴。
五、本件事證已臻明確，兩造其餘之攻擊或防禦方法及所用之證
    據，經本院斟酌後，認為均不足以影響本判決之結果，爰不
    逐一論列，附此敘明。
六、據上論結，本件上訴為無理由，依民事訴訟法第449條第1項
    、第78條，判決如主文。
中　　華　　民　　國　　111 　年　　7 　　月　　26　　日
                    民事第十八庭  
                        審判長法  官  黃明發   
                              法  官  林政佑 
                              法  官  陳  瑜
　　　　　　　　　　　　　　　
正本係照原本作成。
如不服本判決，應於收受送達後20日內向本院提出上訴書狀，其
未表明上訴理由者，應於提出上訴後20日內向本院補提理由書狀
（均須按他造當事人之人數附繕本）上訴時應提出委任律師或具
有律師資格之人之委任狀；委任有律師資格者，另應附具律師資
格證書及釋明委任人與受任人有民事訴訟法第466 條之1第1項但
書或第2項所定關係之釋明文書影本。如委任律師提起上訴者，
應一併繳納上訴審裁判費。
中　　華　　民　　國　　111 　年　　7 　　月　　27　　日

　　　　　　　　　　　　　　書記官  江怡萱